【裁判字號】    89,訴,9
【裁判日期】    890229
【裁判案由】    清償借款
【裁判全文】
臺灣宜蘭地方法院民事判決                        八十九年度訴字第九號
    原      告  華南商業銀行股份有限公司
    法定代理人  丁○○
    訴訟代理人  戊○○
                甲○○
    被      告  乙○○身分證.
                            住.
                丙○○身分證.
                            住.
右當事人間清償借款等事件，本院判決如左：
    主      文
被告應連帶給付原告新台幣壹佰陸拾貳萬肆仟陸佰肆拾元，及自民國八十八年十月十
七日起至清償日止，按年息百分之九點二計算之利息，並自民國八十八年十一月十七
日起至清償日止，逾期六個月以內者，按上開利率百分之十，逾期六個月以上者，按
上開利率百分之二十計算之違約金。
原告其餘之訴駁回。
訴訟費用由被告連帶負擔。
本判決於原告以新台幣伍拾肆萬貳仟元為被告供擔保後，得假執行。
原告其餘假執行之聲請駁回。
    事      實
甲、原告方面：
  一、聲明：
    (一)被告應連帶給付原告新台幣（下同）一百六十二萬四千六百四十元，及自民國
      八十八年十月十六日起至清償日止，按年息百分之九點二計算之利息，並自民
      國八十八年十一月十七日起至清償日止，逾期六個月以內者，按上開利率百分
      之十，逾期六個月以上者，按上開利率百分之二十計算之違約金。
    (二)訴訟費用由被告連帶負擔。
    (三)請准供擔保後宣告假執行。
  二、陳述：緣被告乙○○於八十五年六月二十五日邀被告丙○○為連帶保證人，向
      原告借款三百七十萬元，約定於一ＯＯ年六月二十五日清償，借款本息按月攤
      還，利率按年息百分之九點二計付，其逾期在六個月以內部分按上開利率百分
      之十，逾期超過六個月部分，另按上開利率百分之二十計付違約金，並約定如
      有消費者貸款契約第九條之情事時，視為全部到期，被告乙○○並以所有之不
      動產設定抵押權予原告，詎被告對前揭借款自八十六年五月二十五日起即未依
      約繳息，迭經催討無效，經原告聲請強制執行拍賣被告乙○○所有之不動產仍
      不足清償，尚欠二百三十四萬二千百六百十一元未獲清償，為此提起本件訴訟
      。
  三、證據：提出華南商業銀行消費者貸款契約、本院民事執行處八十七年度執字第
      五九Ｏ號強制執行金額計算書分配表影本各一件。
乙、被告乙○○、丙○○未於言詞辯論期日到場，亦未提出書狀作何聲明或陳述。
丙、本院依職權調閱本院民事執行處八十七年度執字第五九Ｏ號卷。
    理      由
甲、程序方面：
  一、按訴狀送達後，原告不得將原訴變更或追加他訴，但擴張或減縮應受判決事項
      之聲明即無礙，民事訴訟法第二百五十五條第一項、第二百五十六條第二款定
      有明文。查本件原告依消費借貸及連帶保證之法律關係，於起訴聲明請求被告
      應連帶給付一百六十二萬四千六百四十元及自八十七年一月十四日起至清償日
      止，按年利率百分之九點二計付之利息，並自八十七年二月十五日起至清償日
      止，其逾期在六個月以內部分，另按上開利率百分之十，逾期超過六個月部分
      ，另按上開利率百分之二十計付之違約金，嗣於八十九年二月十七日當庭陳明
      減縮聲明請求被告連帶給付一百六十二萬四千六百四十元及自八十八年十月十
      六日起至清償日止，按年利率百分之九點二計付之利息，並自八十八年十一月
      十七日起至清償日止，其逾期在六個月以內部分，另按上開利率百分之十，逾
      期超過六個月部分，另按上開利率百分之二十計付之違約金，其所為聲明之減
      縮，係在消費借貸及連帶保證之法律關係範圍以內，並不影響被告之防擊或訴
      訟之終結，即未變更訴訟標的而擴張及減縮應受判決事項之聲明，揆諸首揭規
      定，並無不可，合先敘明。
  二、被告乙○○、丙○○未於言詞辯論期日到場，核無民事訴訟法第三百八十六條
      所列各款情形，爰依原告之聲請，由其一造辯論而為判決。
乙、得心證之理由：
  一、本件原告起訴主張被告乙○○於八十五年六月二十五日邀被告丙○○為連帶保
      證人，向原告借款三百七十萬元，約定於一ＯＯ年六月二十五日清償，借款本
      息按月攤還，利率按年息百分之九點二計付，其逾期在六個月以內部分按上開
      利率百分之十，逾期超過六個月部分，另按上開利率百分之二十計付違約金，
      並約定如有消費者貸款契約第九條之情事時，視為全部到期，被告乙○○並以
      所有之不動產設定抵押權予原告，詎被告對前揭借款自八十六年五月二十五日
      起即未依約繳息，迭經催討無效，經原告聲請強制執行拍賣被告乙○○所有之
      不動產仍不足清償，尚欠二百三十四萬二千百六百十一元未獲清償之事實，業
      據其提出與所述相符之華南商業銀行消費者貸款契約、本院民事執行處八十七
      年度執字第五九Ｏ號強制執行金額計算書分配表影本各一件為證，並經本院依
      職權調取本院民事執行處八十七年度執字第五九Ｏ號卷宗核閱屬實，被告乙○
      ○、丙○○復未到庭爭執，自堪信為真實。
  二、依原告提出以資證明兩造間消費借貸關係存在之消費者貸款契約記載，自借款
      日起，於每月二十五日按月平均攤付本息，借款利率按原告基本放款利率加碼
      年率百分之一點五即年息百分之九點二，按月計付，並隨基本放款利率變動而
      調整之，如有一期未履行時，即視為全部到期，如遲延還本或付息時，本金自
      到期日起（分期攤還者自約定攤還日起），利息自約定繳息日起，逾期在六個
      月以內部分，按約定利率百分之十，逾期超過六個月部分，按約定利率百分飲
      二十計付違約金，是被告自八十六年五月二十五日起未依約繳息，經原告聲請
      對被告乙○○所有之不動產強制執行結果，拍賣所得金額僅清償自八十六年五
      月二十五日起至八十八年十月十六日止之本金、利息及違約金二百一十七萬三
      千八百九十元，尚有二百三十四萬二千六百一十一元未獲清償，當時年利率即
      為百分之九點二，而兩造既約定自約定攤還日起計付利息及違約金，則原告因
      強制執行結果未獲清償部分，即應自八十八年十一月十七日起得向被告求償，
      從而，原告依消費借貸及連帶保證法律關係請求被告連帶給付一百六十二萬四
      千六百四十元，及自八十八年十月十七日起至清償日止，按年息百分之九點二
      計算之利息，並自八十八年十一月十七日起至清償日止，逾期六個月以內者，
      按上開利率百分之十，逾期六個月以上者，按上開利率百分之二十計算之違約
      金，為有理由，其逾此部分之請求，即非有據，應予駁回。
  三、原告陳明願供擔保，聲請宣告假執行，經核其勝訴部分，核無不合，爰酌定相
      當擔保金額宣告之；至原告敗訴部分，其假執行之聲請即失所附麗，應併駁回
      之。
據上論結，原告之訴為一部有理由，一部無理由，依民事訴訟法第三百八十五條第一
項前段、第七十九條但書、第八十五條第二項、第三百九十二條，判決如主文。
中      華      民      國    八十九    年      二      月    二十九    日
                                  臺灣宜蘭地方法院民事庭
~B法      官  陳盈如
右正本證明與原本無異。
如不服本判決，應於判決送達後廿日內向本院提出上訴狀。（應附繕本）
中      華      民      國    八十九    年      三      月      二      日
~B法院書記官  林竹根


司法院資訊處製作；財團法人民間司法改革基金會備份。
